臺灣板橋地方法院刑事裁定　　　　　　 100年度聲判字第67號
聲　請　人　林啟民
即聲請人）　　　　　　　2樓.
代　理　人　朱立鈴律師
被　　　告　汪佳青
上列聲請人因被告偽造文書案件，不服臺灣高等法院檢察署於中
華民國100 年6 月28日所為100 年度上聲議字第4511號駁回再議
之處分（原不起訴處分案號：臺灣板橋地方法院檢察署100 年度
調偵字第393 號），聲請交付審判，本院裁定如下：
    主  文
聲請駁回。
    理  由
一、按聲請人不服上級法院檢察署檢察長或檢察總長認再議為無
    理由而駁回之處分者，得於接受處分書後10日內委任律師提
    出理由狀，向該管第一審法院聲請交付審判；法院認為交付
    審判之聲請不合法或無理由者，應駁回之；刑事訴訟法第25
    8 條之1 、第258 條之3 第2 項前段，分別定有明文。依上
    開條文立法意旨，既係對於檢察官不起訴或緩起訴裁量權制
    衡之一種外部監督機制，法院僅就檢察官所為不起訴或緩起
    訴之處分是否正確加以審查，以防止檢察機關濫權，依此立
    法精神，法院就聲請交付審判案件之審查，所謂「得為必要
    之調查」，其調查證據之範圍，自應以偵查中曾顯現之證據
    為限，不可就聲請人新提出之證據再為調查，亦不可蒐集偵
    查卷外之證據。又依刑事訴訟法第260 條，對於不起訴處分
    已確定或緩起訴處分期滿未經撤銷者，得再行起訴之規定，
    觀諸其立法理由說明，該條所謂不起訴處分已確定者，亦包
    括「聲請法院交付審判復經駁回者」之情形在內。故法院就
    聲請交付審判案件之審查，所謂「得為必要之調查」，其調
    查證據之範圍，自更應以偵查中曾顯現之證據為限，否則將
    與刑事訴訟法第260 條之再行起訴規定混淆不清（司法院民
    國【下同】91年5 月22日院台廳刑一字第11985 號函，函轉
    臺灣高等法院91年4 月25日第一次刑事庭庭長法律問題研究
    會議研討結論，以及臺灣高等法院暨所屬法院93年法律座談
    會刑事類提案第28號研討審查結論等意旨均足參照）。
二、查本件聲請人告訴被告汪佳青涉嫌偽造文書案件，為臺灣板
    橋地方法院檢察署（以下簡稱板橋地檢署）檢察官偵查後因
    認罪證不足，於民國（下同）100 年5 月31日，以100 年度
    調偵字第393 號處分不起訴在案，聲請人不服提起再議，經
    臺灣高等法院檢察署檢察長於100 年6 月28日，以100 年度
    上聲議字第4511號為駁回再議之處分，此經本院依職權調取
    前揭偵查卷證核閱無誤。聲請人於收受前開再議處分書後10
    日內，委任朱立鈴律師向本院聲請交付審判，有上開刑事聲
    請交付審判狀首頁所示之本院收狀戳在卷可據，核與前揭程
    序規定相符，先予敘明。
三、本件聲請人請求交付審判全旨，均詳如附件聲請狀之記載。
四、按犯罪事實應依證據認定之，無證據不得認定犯罪事實，刑
    法訴訟法第154 條第2 項定有明文。復按事實之認定，應憑
    證據，如未能發現相當證據，或證據不足以證明，自不能以
    推測或擬制之方法，以為裁判基礎。而所謂證據，須適於為
    被告犯罪事實之證明者，始得採為斷罪資料。是認定不利於
    被告之事實，須依積極證據，苟積極證據不足為不利於被告
    事實之認定時，即應為有利於被告之認定，更不必有何有利
    之證據。此外，告訴人之告訴，係以使被告受刑事訴追或求
    獲達成其深層次之他項企冀意圖為目的，故其陳述是否與事
    實相符，仍應調查其他證據以資審認。茲聲請人堅指被告汪
    佳青涉犯有行使偽造私文書罪嫌，聲請交付審判，是查：本
    院就偵查中曾經顯現之證據說明如下：
(一)、本件聲請人即告訴人以：告訴人與被告汪佳青原為夫妻關係
    ，被告竟基於行使偽造私文書之犯意，明知未得告訴人之同
    意或授權，竟自95年9 月26日起至96年4 月2 日止，於附表
    所示各時間，在其任職之賓士旅行社有限公司（下稱賓士旅
    行社公司）內，將告訴人所有之花旗銀行0000000000000000
    號信用卡之卡號、有效期限等資料，填寫在賓士旅行社公司
    及台糖尖山埤江南渡假村之信用卡簽帳單上，並在該等簽帳
    單「持卡人簽章」欄偽造告訴人之署名後，持以交付予賓士
    旅行社公司及台糖尖山埤江南渡假村等特約商店而行使之，
    致使上述特約商店之收帳人員陷於錯誤，誤認係告訴人本人
    持前開信用卡消費，而交付商品或提供服務，足以生損害於
    告訴人、上述特約商店及花旗銀行。嗣告訴人於96年4 月下
    旬間某日，因持前開信用卡欲支付加油款項時，始發現該信
    用卡額度已遭刷爆，並因此負有消費金額共新臺幣（下同）
    20萬5,397 元之債務，而查知上情，因認被告汪佳清涉有刑
    法第216 條、第210 條之行使偽造私文書罪嫌。
(二)、告訴人經向該管之臺灣板橋地方法院檢察署提起如上告訴，
    為該署檢察官啟開犯罪偵查之程序，循以犯罪情形調查暨證
    據蒐集、認定事實等各偵查作為實施後，依所得事證，認定
    被告汪佳青遭訴所涉前開行使偽造私文書犯嫌，查無任何積
    極證據可資審認，其犯罪嫌疑不足，應予處分不起訴，並臚
    列其認事採證所憑理由詳以：
１、被告汪佳青於偵查中堅詞否認有何告訴所指犯行，其辯稱以
    ：告訴人所有之花旗銀行0000000000000000號信用卡是告訴
    人同意伊使用，卡號及有效期限也是告訴人告知伊，由伊在
    公司內刷卡，伊先將自客戶端收取之款項供於家用，再以告
    訴人上開信用卡支付客戶在賓士旅行社及台糖尖山埤江南渡
    假村之消費款項；伊與告訴人之婚姻，97年間開始出現問題
    ，至98年間判決離婚等語（參板橋地檢署99年度他字6232號
    卷第26至27、34頁）；又辯陳：告訴人說伊刷卡所得款項是
    去購買新竹市○○○路191 巷8 號4 樓之6 之房屋，但該房
    屋係伊姐姐汪靜嫻以伊名義購買的，每月應付之貸款是汪靜
    嫻匯款至伊中國信託銀行之帳戶，伊提領現金後至土地銀行
    以無摺存款方式繳交等語（參板橋地檢署100 年度調偵字39
    3 號卷第9 至10頁）；伊並未拿伊所有之臺北縣三重市【現
    改制為新北市三重區，下同】正義北路190 巷26號4 樓房地
    去增貸，係因為該房屋尚在清償利息等語（參板橋地檢署99
    年度他字6232號卷第34頁）。
２、查以，告訴人及被告係於98年7 月23日經本院當庭和解雙方
    同意離婚一情，有告訴人提出之戶籍謄本（參板橋地檢署99
    年度他字6232號卷第7 至8 頁）、臺灣板橋地方法院98年度
    婚字第9 號裁判書列印資料（參板橋地檢署100 年度調偵字
    393 號卷第59頁）附卷可參，是告訴人指訴被告為如附表所
    示各次行使偽造私文書犯行之期間，告訴人與被告仍具有法
    定婚姻關係無訛；又，告訴人於偵查中亦陳稱：當時之家用
    是被告用伊的錢，或伊將錢交予被告去繳付等語（參板橋地
    檢署99年度他字6232號卷第34頁），則被告上開供述略以：
    「伊係先將自客戶處收取之款項用於家用，嗣另以刷卡方式
    支付應付予賓士旅行社公司及台糖尖山埤江南渡假村之款項
    。」等語，衡以社會常情應屬合理。再，告訴人指訴被告有
    為詳如附表記載各偽造文書犯行，期間已達半年之久，斯時
    告訴人與被告亦仍為正常夫妻關係，況告訴人所有之花旗銀
    行信用卡月結單，於如上期間，亦均郵寄至其當時居住地即
    「臺北縣三重市○○○路190 巷26號4 樓」乙址，有聲請人
    提出之花旗銀行信用卡月結單11紙在卷可稽（參板橋地檢署
    99年度他字6232號卷第9 至11頁、第14至21頁），則告訴人
    豈有全然不知被告持用其所有之上開信用卡支付家用之理？
    復加以夫妻同居共財，信用卡或是金錢互用，亦屬常情可見
    ，此並有被告為告訴人繳交現金卡之收據乙紙在卷為憑（參
    板橋地檢署99年度他字6232號卷第28頁），是被告與告訴人
    二人財產互用一事，堪予認定，自難以被告有使用告訴人上
    開信用卡之單一情節，遽認被告有何偽造文書犯行。
３、其次，證人汪靜嫻（即被告同緣之胞姐）於偵訊時，亦到庭
    具結證稱以：「伊有在新竹市買十幾間套房分租，因為當地
    外來人口多，伊自己名下有3 間，其他的房子伊是借用弟弟
    、哥哥、朋友之姪女及被告之名義購買，新竹市○○○路19
    1 巷8 號4 樓之6 之房屋，是伊借用被告之名義所購買，另
    新竹市○○○路191 巷8 號3 樓之8 、3 樓之9 之房屋，均
    係伊用自己名義所購買，上開房屋之貸款都是伊自己支付，
    伊借用被告名義購買之房子是預售屋，房子興建時，是伊以
    被告之名義繳款，該批預售屋是由建商一起向銀行辦理團貸
    ，所以可貸到七、八成，貸款約80萬元，每個月伊會匯款40
    00元甚至更多款項予被告，因為伊請被告幫忙處理伊母親之
    事情，印象中是從96年間始繳款。」等語（參板橋地檢署10
    0 年度調偵字393 號卷第44至46頁），並有「新竹市○○○
    路191 巷8 號4 樓之6 」建物暨土地登記第二類謄本共4 紙
    （參板橋地檢署100 年度調偵字393 號卷第14至17頁）、「
    新竹市○○○路191 巷8 號3 樓之8 」與「新竹市○○○路
    191 巷8 號3 樓之9 」土地暨建物所有權狀共8 紙（參板橋
    地檢署100 年度調偵字393 號卷第50至57頁）、證人汪靜嫻
    申設之中國信託商業銀行新竹分行帳號000000000000號帳戶
    存摺封面影本（參板橋地檢署100 年度調偵字393 號卷第31
    頁）、被告汪佳青申設之中國信託商業銀行城東分行帳號00
    0000000000號及臺灣土地銀行東新竹分行帳號000000000000
    號等各帳戶存摺影本（分參板橋地檢署100 年度調偵字393
    號卷第32至36頁、第40至41頁）皆在卷可資憑據，堪認上開
    房屋確係由汪靜嫻借用被告名義所購買之事實，尚難認被告
    有告訴意旨所陳挪用刷卡或家用之款項，以支付上開房屋貸
    款之情事。再者，上開房地之貸款係由建商代為向銀行提出
    申請，並由購買人以房地設定抵押權予銀行，又「新竹市○
    ○○路191 巷8 號4 樓之6 」之建物面積僅為17.68 平方公
    尺，故該房屋貸款金額應非甚高，且被告當時亦另行擁有臺
    北縣三重市○○○路190 巷26號4 樓房地，自難認前述房地
    貸款申請之承作銀行僅因被告負有卡債一事，即核認被告並
    無資力以其名義購買上開房地，而拒絕其申辦貸款乙情。
４、末查，參諸現今一般民眾向銀行貸款後繳付本息之情形，於
    申貸人開始繳付貸款之前段期間，其繳付金額大部分係用於
    利息清償，本金償還之部分較少，甚且有貸款之第一年免於
    償還本金之情形；而徵諸被告所有之「臺北縣三重市○○○
    路190 巷26號4 樓」房地，係於94年間始向台新國際商業銀
    行申請貸款，有上開房地之建物暨土地登記第二類謄本各1
    份附卷可參（參板橋地檢署100 年度調偵字393 號卷第23至
    26頁），尚難認被告於96年間未向銀行申請上開房地增貸款
    項事宜之單一情節，有何違反常情之處。是綜上所述，本案
    查無證據足徵被告有何偽造文書犯行，自難僅以告訴人之指
    訴，即遽論被告以偽造文書罪責。
(三)、續以，聲請人因不服原檢察官作成前揭不起訴處分，經向上
    級之臺灣高等法院檢察署檢察長提起再議，為該管檢察長審
    酌原檢察官進行上稱之各偵查作為，並依所得事證，因認查
    無積極事證足徵被告汪佳青有何告訴所指行使偽造私文書罪
    嫌，其嫌疑不足，自予處分不起訴等全案偵辦查察所悉情形
    ，仍認定原不起訴處分詳列各項採證認事所憑理由，並無違
    誤，應予維持，而據此駁回聲請人之再議請求（詳參臺灣高
    等法院檢察署100 年度上聲議字第4511號再議處分書所載）
    。
(四)、綜據前揭各論述意旨，檢察官於原偵查程序中，就聲請人所
    提告訴事實，稽以被告汪佳青於偵查中之各辯解情詞，並就
    偵查卷所附聲請人提呈上列之戶籍謄本、花旗銀行信用卡月
    結單、繳款憑條【即下述附表記示之消費帳款繳付清償證明
    】，以及被告為告訴人繳交現金卡之收據、新竹市○○○路
    191 巷8 號4 樓之6 建物暨土地登記第二類謄本、同市○○
    ○路191 巷8 號3 樓之8 及3 樓之9 各土地暨建物所有權狀
    、證人汪靜嫻申設之中國信託商業銀行新竹分行帳號000000
    000000號帳戶存摺封面影本、被告申設之中國信託商業銀行
    城東分行帳號000000000000號與臺灣土地銀行東新竹分行帳
    號000000000000號等各帳戶存摺影本之相關證據材料，詳予
    勘察析究，復衡以證人汪靜嫻在偵查中之具結證詞等事證，
    互為參核，詳細審酌，因認被告汪佳青被訴上開行使偽造私
    文書罪嫌，查無積極事證以資憑認，是其犯罪嫌疑仍有未足
    且於100 年度調偵字第393 號原不起訴處分書內詳敘聲請人
    指訴被告涉犯如上事實，其罪嫌不足之各項採證認事理由，
    復經臺灣高等法院檢察署檢察長以100 年度上聲議字第4511
    號再議處分，資為核無違誤並應予維持之認定。故而，原偵
    查檢察官踐行之如上各偵查作為，暨本於偵查程序所得證據
    ，認定事實，自非可遽認為不當。
(五)、而觀諸本件聲請狀所載請求全旨（詳如附件所示），聲請人
    係對於前揭已經原偵查檢察官詳予調查審酌之各該事證材料
    ，一再指摘有認定事實違反論理法則與未竟事證調查能事之
    不當，且窮盡其詞，矢言指陳被告必有其所稱偽造文書犯行
    ；惟究之如上說明，足悉原檢察官於程序中，已為調查犯罪
    情形並蒐集證據之各偵查作為，並依所得事證，認定被告遭
    訴涉有行使偽造私文書一節，其犯罪嫌疑不足，而予處分不
    起訴，復為臺灣高等法院檢察署檢察長審酌原偵查之採證認
    事全情，仍認定原處分並無任何違法或不當疵議，自應予維
    持，乃據此駁回聲請人之再議。況且，原偵查檢察官與上級
    之臺灣高等法院檢察署檢察官，就本案之事證調查與認定事
    實所憑理由，亦各於原不起訴處分書及再議處分書中均記載
    詳明可循。是以，聲請人質疑原檢察官之不起訴處分書與臺
    灣高等法院檢察署之處分書，其認定事實有違經驗或論理法
    則，亦未盡證據調查能事，並矢詞直指被告有行使偽造私文
    書犯嫌云云，或係執憑己見所為主觀臆測，核不足採信。綜
    上，本件聲請交付審判為無理由，應予駁回。
五、據上論斷，應依刑事訴訟法第258 條之3 第2 項前段，裁定
    如主文。
中    華    民    國   100    年    8     月    30    日
                  刑事第2 庭審判長法  官  王屏夏
                                  法  官  曹惠玲
                                  法  官  黎錦福
上列正本證明與原本無異。
本件不得抗告。
                                  書記官  蔡麗春
中    華    民    國   100    年    8     月    30    日
附表：
┌──┬────┬────┬────┬─────┬───────┐
│編號│簽帳日期│入帳日期│消費類型│說      明│金額（新臺幣）│
├──┼────┼────┼────┼─────┼───────┤
│ 1  │95.09.26│95.09.29│郵購直銷│賓士旅行社│    38,000    │
├──┼────┼────┼────┼─────┼───────┤
│ 2  │95.09.29│95.10.04│郵購直銷│賓士旅行社│    39,500    │
├──┼────┼────┼────┼─────┼───────┤
│ 3  │95.10.03│95.10.11│郵購直銷│賓士旅行社│    45,000    │
├──┼────┼────┼────┼─────┼───────┤
│ 4  │95.12.18│95.12.21│郵購直銷│賓士旅行社│    50,000    │
├──┼────┼────┼────┼─────┼───────┤
│ 5  │96.02.08│96.02.08│郵購直銷│山富國際旅│    30,000    │
│    │        │        │        │行社股份有│              │
│    │        │        │        │限公司    │              │
├──┼────┼────┼────┼─────┼───────┤
│ 6  │96.03.22│96.03.27│一般消費│台糖尖山埤│    17,800    │
│    │        │        │        │江南渡假村│              │
├──┼────┼────┼────┼─────┼───────┤
│ 7  │96.04.02│96.04.09│郵購直銷│賓士旅行社│    30,000    │
├──┴────┴────┴────┴─────┼───────┤
│                                    合      計│   250,300    │
└───────────────────────┴───────┘
------------------------------------------------------------------
附件：本案聲請交付審判狀